【裁判字號】    92,上訴,1404
【裁判日期】    920530
【裁判案由】    搶奪
【裁判全文】
臺灣高等法院高雄分院刑事判決          九十二年度上訴字第一四四號
    上訴人  台灣高雄地方法院檢察署檢察官
    被  告  甲○○
右上訴人因被告搶奪案件，不服臺灣高雄地方法院九十一年度訴字第三四四九號中華
民國九十二年五月三十日第一審判決（起訴案號：臺灣高雄地方法院檢察署九十一年
度偵字第一九七００號、九十一年度偵緝字第二０一號），提起上訴，本院判決如左
：
      主      文
上訴駁回。
      事實及理由
一、本案經本院審理結果，認原審判決之認事用法及量刑，均無不當，應予維持，並
    引用原審判決書所記載之事實、證據及理由。
二、檢察官上訴意旨雖又指稱：被告甲○○於本案判決之前，另基於意圖為自己不法
    所有之概括犯意，先於九十二年三月十二日十一十分許，在高雄市○○區○○路
    一二一巷，搶奪丁○○之皮包一只，得手後，又於同年三月廿八日十一時五十分
    許，在高雄市○○區○○路與大有街口，搶奪乙○○○之皮包一只；此部分與本
    案判決部分，具有連續犯之裁判上一罪關係，原審就此部分未及審理，容有未洽
    等情。
三、按刑法第五十六條規定之連續犯，係指連續數行為而犯同一之罪名而言。而數行
    為之連續，在時間上之間隔如何，固無明文規定，但此數行為，自應以行為人於
    行為之初，有連續犯同一罪名之一概括犯意為必要（最高法院五十九年台上字第
    二四五八號判例參照）。本案被告之犯罪日期係在九十年七月一日，距被告再行
    搶奪之九十二年三月十二、廿八日，已逾一年八個月，姑不論被告否認有九十年
    七月一日之犯行，則被告於九十年七月一日搶奪他人財物時，尚難認定有於九十
    二年三月間再搶奪他人財物之概括犯意，依前開說明，被告於九十二年三月間之
    搶奪行為，不能認為與本案判決之搶奪行為，具有連續犯之裁判上一罪關係，尚
    非起訴效力所及，原審就此部分未予審理，並無違誤。上訴意旨執前詞指摘原判
    決不當，為無理由，應予駁回。檢察官上訴後，將被告於九十二年三月間之搶奪
    行為，移送併案審理，因此部分與本案並無連續犯之裁判上一罪關係，非起訴效
    力所及，自不能併予審理，應由檢察官另行偵辦，併予敘明。
據上論斷，應依刑事訴訟法第三百六十八條、第三百七十三條，判決如主文。
本案經檢察官林應華到庭執行職務。
中    華    民    國        九十二      年      八      月    二十九    日
                              臺灣高等法院高雄分院刑事第五庭
                                  審判長法官  吳水木
                                        法官  趙文淵
                                        法官  洪慶鐘
右正本證明與原本無異。
如不服本判決應於收受本判決後十日內向本院提出上訴書狀，其未述上訴理由者，
並得於提起上訴後十日內向本院補提理由書狀（均須按他造當事人之人數附繕本)「
切勿逕送上級法院」。
                                      書記官  彭筱瑗
中    華    民    國        九十二      年      九      月      三      日
附錄：本判決論罪科刑法條：
刑法第三百二十五條第一項
意圖為自己或第三人不法之所有，而搶奪他人之動產者，處六月以上五年以下有期徒
刑。
                                                                      Ｈ
附件
臺灣高雄地方法院刑事判決                        九十一年度訴字第三四四九號
    公  訴  人  臺灣高雄地方法院檢察署檢察官
    被      告  趙進發  男  三十一歲（民國○○○年○月○○日生）
                        住高雄市○○區○○里○○路四五九巷五號
                        （現另案於臺灣高雄第二監獄執行中）
                        身分證統一編號：Ｚ000000000號
    被      告  甲○○  男  二十九歲（民國○○○年○月○○日生）
                        住高雄縣旗山鎮○○里○○街一巷二十號
                        （現於臺灣屏東戒治所強制戒治中）
                        身分證統一編號：Ｚ000000000號
右列被告等因搶奪案件，經檢察官提起公訴（九十一年度偵字第一九七００號、九十
一年度偵緝字第二０一號），本院判決如左：
    主  文
趙進發、甲○○共同意圖為自己不法之所有，而搶奪他人之動產，均累犯，各處有期
徒刑捌月。
    事  實
一、趙進發前於八十三年間因販賣化學合成麻醉藥品罪及施用毒品罪，分別經法院判
    處有期徒刑四年四月及四年，並經裁定定其應執行刑有期徒刑七年十月，褫奪公
    權三年確定，嗣入監執行至八十七年七月二十六日假釋交付保護管束（原執行完
    畢日期為九十一年五月六日），惟趙進發於假釋期間猶不知悔改，復再犯竊盜案
    件，經本院於民國八十九年三月十六日，以八十八年度易字第四七三五號判處有
    期徒刑六月確定，並於九十年五月九日執行完畢（前案之假釋係於九十年十月九
    日始經撤銷，並於九十一年二月十九日再次入監執行殘刑）；甲○○前因煙毒、
    搶奪等案件，經本院於八十三年十一月三十日，以八十三年度訴字第三九八六號
    判處有期徒刑五年六月確定，於八十六年十月十六日縮短刑期假釋出監，並於八
    十九年二月二十一日假釋期滿執行完畢。
二、趙進發、甲○○二人共同意圖為自己不法之所有，於民國九十年（起訴書誤為九
    十一年）七月一日十三時許，由趙進發騎乘車牌號碼不詳之綠色機車搭載甲○○
    ，途經高雄市○○○路二０四號前時，見丙○○將伊所有之黑色皮包一個放置於
    機車腳踏板上，並將機車停靠路旁，而丙○○本人則在距該伊機車五、六公尺處
    與他人交談，趙進發、甲○○二人認有機可趁，乃由趙進發騎車緊鄰丙○○之機
    車停放，趁丙○○未及防備之際，由乘坐在後之甲○○下手搶奪丙○○之皮包（
    內有身分證、代書執照、客戶資料及電池等物品），二人得手後立即駕車逃逸。
    嗣因趙進發另涉毒品案件，經警於九十年七月二十五日十五時三十分許，持搜索
    票至其位於高雄市○○路四五九巷五號之住處執行搜索時，起出丙○○之上開皮
    包、證件等物品，始循線得知上情。
    理  由
一、訊據被告趙進發固坦承其確有於右揭時、地騎乘機車搭載被告甲○○至該處，及
    由被告甲○○下手搶奪被害人丙○○之皮包等情不諱，惟矢口否認有何共同搶奪
    犯行，辯稱當時係被告甲○○突然叫其停車，其並不知被告甲○○要下手行搶，
    迨被害人大聲呼救，其因緊張才騎車離開云云；被告甲○○亦矢口否認搶奪犯行
    ，辯稱該段時間渠借住被告趙進發家中，當天渠並未外出，亦未與被告趙進發共
    同搶奪被害人之財物云云。
二、經查：
(一)被告趙進發騎乘機車搭載被告甲○○至上開地點後，即將機車緊鄰被害人丙○○
    之機車停靠，並由被告甲○○彎腰搶奪被害人放置於機車腳踏板上之皮包，二人
    返家後，並共同檢視皮包內之物品一節，業經被告趙進發迭於偵查及本院審理時
    供承不諱，核與被害人所陳述遭搶之情節相符，復有贓物認領保管單一紙在卷可
    憑。又被害人於偵查中陳稱當時騎車之人將機車停放在伊之機車左側，由後座之
    人彎腰拿伊皮包，前座之人則可以看見全部過程，且二名歹徒停車約十多秒後才
    搶皮包，並已在附近來回徘徊二、三圈等情明確，是被告趙進發辯稱其並不知被
    告甲○○要下手行搶，顯係避重就輕之詞，委無足採。
(二)上開被害人之皮包係於被告趙進發住處二樓之房間內起獲，而該房間於被告甲○
    ○借住期間，均由被告甲○○使用一節，業經被告趙進發、證人趙進忠陳述無誤
    ，且為被告甲○○所不否認。被告甲○○雖辯稱上開被害人之皮包係自渠九十年
    農曆過年左右開始借住被告趙進發家中便已存在，與其無關云云，惟查被害人之
    上開皮包係於九十年七月一日始遭搶奪，此據被害人陳述無誤，復有高雄市政府
    警察局鼓山分局受理刑事案件報案三聯單一紙在卷足稽，被告甲○○此部分所辯
    顯非真實；又被告甲○○就渠當天之行蹤，先於偵查中辯稱在仁武工作云云，嗣
    於本院調查中又改稱當天均在被告趙進發家中，並無外出云云，前後所言亦不相
    符，是其前開所辯，顯然均係事後卸責之詞，不足採信。
(三)至被害人於偵查中雖先指稱係遭被告趙進發及證人趙進忠搶奪，復又改稱無法確
    認係遭何人行搶等語，惟此種機車搶奪之犯罪特性，常係於瞬間奪取財物，並迅
    即騎機車逃逸，被害人於驟遭搶奪之驚慌情形下，鮮能冷靜、明確辨認歹徒之容
    貌，故其上開所言，亦尚難遽為有利被告甲○○之認定。綜上所述，本件事證已
    明，被告二人之犯行，均堪認定。
二、核被告趙進發、甲○○所為，均係犯刑法第三百二十五條第一項之普通搶奪罪。
    彼等間有犯意聯絡及行為分擔，均為共同正犯。又被告趙進發前因竊盜案件，經
    本院以八十八年度易字第四七三五號判處有期徒刑六月確定，於九十年五月九日
    執行完畢；被告甲○○前因煙毒、搶奪等案件，經本院以八十三年度訴字第三九
    八六號判處有期徒刑五年六月確定，於八十六年十月十六日縮短刑期假釋出監，
    並於八十九年二月二十一日假釋期滿執行完畢，此有臺灣高等法院被告全國前案
    紀錄表各一份在卷足憑，其等於五年內再為本件犯行，均為累犯，應均依刑法第
    四十七條之規定加重其刑。爰審酌被告二人均有多項前科，素行不良，不思努力
    工作，竟圖以搶奪之方式不勞而獲，所搶得財物價值雖低，被害人亦未因此受有
    傷害，情節尚非重大，惟其行為嚴重破壞社會安寧，且造成被害人之恐慌及生活
    上之不便，犯後復均狡飾否認犯罪，顯無悔意等一切情狀，酌情各量處如主文所
    示之刑。
據上論斷，應依刑事訴訟法第二百九十九條第一項前段，刑法第二十八條、第三百二
十五條第一項、第四十七條，判決如主文。
中      華      民      國      九十二      年      五    月    三十    日
                                        臺灣高雄地方法院刑事第一庭
                                            審判長法  官  林  水  城
                                                  法  官  盧  怡  秀
                                                  法  官  謝  雨  真
右正本證明與原本無異。
如不服本判決，應於判決送達後十日內，向本院提出上訴狀。
                                                  書記官  陳  威  志
中    華    民    國      九十二      年      五      月      三十      日


司法院資訊處製作；財團法人民間司法改革基金會備份。
